臺灣臺北地方法院刑事判決
                                      99年度訴字第1336號
                                      99年度訴字第1534號
公  訴  人  臺灣臺北地方法院檢察署檢察官
被      告  陳建任
選任辯護人
扶助律師    賴呈瑞律師
被      告  黃立聖
選任辯護人
扶助律師    劉秋明律師
被      告  許彥銘
選任辯護人
扶助律師    陳正旻律師
被      告  陳韋辰
            鄭水濱
前二人共同
選任辯護人  郭承昌律師
被      告  陳家興
選任辯護人  林復宏律師
            高靜怡律師
被      告  林政學
被      告  林昱憲
            王惇民
前三人共同
指定辯護人  本院公設辯護人張寅煥
            本院公設辯護人沈芳萍
上列被告等因殺人未遂等案件，經檢察官提起公訴（99年度偵字
第19475號）及追加起訴（99年度偵字第14867、19475號），本
院判決如下：
    主  文
陳建任共同傷害人之身體，處有期徒刑拾月。扣案鐵條柒支及鋁
棒貳支均沒收。
黃立聖共同傷害人之身體，因而致人於重傷，累犯，處有期徒刑
肆年捌月。扣案鐵條柒支及鋁棒貳支均沒收。
許彥銘共同傷害人之身體，處有期徒刑捌月。緩刑貳年。扣案鐵
條柒支及鋁棒貳支均沒收。
陳韋辰共同傷害人之身體，處有期徒刑捌月。緩刑貳年。扣案鐵
條柒支及鋁棒貳支均沒收。
鄭水濱共同傷害人之身體，因而致人於重傷，累犯，處有期徒刑
肆年。扣案鐵條柒支及鋁棒貳支均沒收。
陳家興共同傷害人之身體，處有期徒刑拾月。緩刑貳年。扣案鐵
條柒支及鋁棒貳支均沒收。
林政學共同傷害人之身體，處有期徒刑捌月。緩刑貳年。扣案鐵
條柒支及鋁棒貳支均沒收。
林昱憲共同傷害人之身體，因而致人於重傷，處有期徒刑肆年陸
月。扣案鐵條柒支及鋁棒貳支均沒收。
王惇民共同傷害人之身體，處有期徒刑壹年。扣案鐵條柒支及鋁
棒貳支均沒收。
    事  實
一、黃立聖前因傷害案件，經本院以96年度簡字第1553號判處有
    期徒刑4月確定，嗣因中華民國九十六年罪犯減刑條例施行
    ，經本院以96年度聲字第2036號減刑為有期徒刑2月，並於
    民國96年11月15日易科罰金執行完畢。鄭水濱前因違反毒品
    危害防制條例案件，經臺灣板橋地方法院以97年度簡字第78
    36號判處有期徒刑3月、2月，應執行有期徒刑4月確定，於9
    7年11月14日易科罰金執行完畢。又因施用毒品案件，經臺
    灣板橋地方法院以97年度簡字第7259號判處有期徒刑3月確
    定，於97年11月18日易科罰金執行完畢。
二、緣王惇民曾於98年3月間遭位於臺北市大安區○○○路○段20
    9號8樓「香水酒店」之代客泊車人員石思敬毆打，而耿耿於
    懷。竟於99年6月25日凌晨，趁與其友人黃昭欽（綽號「將
    軍」，由本院通緝中，待到案另行審結）在「花園酒店」喝
    酒之際，要求黃昭欽一同前往「香水酒店」教訓石思敬。黃
    昭欽遂以電話邀集林政學、林昱憲前往「花園酒店」會合後
   ，一同前往教訓石思敬及砸店，復以電話邀集黃立聖、陳國
    偉（另行審結）前往「香水酒店」教訓石思敬及砸店。林政
    學於接獲黃昭欽電話後，遂邀集鄭水濱、陳建任、許彥銘、
    陳韋辰一同前往「花園酒店」。林昱憲則邀集陳家興前往「
    花園酒店」。於同日凌晨3時21分許，黃昭欽、王惇民及黃
    立聖、陳國偉、林政學、鄭水濱、林昱憲、陳建任、陳家興
    、許彥銘、陳韋辰共同基於傷害之犯意聯絡，至「香水酒店
    」1樓代客泊車處，先與代客泊車人員沈德威發生口角，鄭
    水濱、陳韋辰、黃昭欽、林昱憲、許彥銘、林政學、陳家興
    遂分持鋁棒、鐵條、酒瓶、椅子等物品陸續毆打沈德威。上
    開人員於毆打沈德威後準備離開之際，香水酒店之人員陳建
    宏、蔡鴻成、范姜智揚、沈德威、尹新賢、曾威詠及石思敬
    分別下樓阻擋渠等離開，黃昭欽、陳建任、黃立聖、許彥銘
    、陳韋辰、鄭水濱、陳家興、林政學、林昱憲、王惇民及陳
    國偉等人復基於共同傷害之犯意聯絡，共同毆打陳建宏、蔡
    鴻成、范姜智揚、沈德威、尹新賢、曾威詠及石思敬，因而
    致陳建宏受有多處挫傷及擦傷、蔡鴻成受有右後頭部瘀腫、
    後上背疼痛、范姜智揚受有頭皮挫傷、背部挫傷、左手第五
    掌骨骨折、沈德威受有頭部損傷併腦震盪、頭皮開放性傷口
    、指骨閉鎖性骨折、掌骨閉鎖性骨折、臉、頭皮及頸之挫傷
    、尹新賢受有頭部損傷併腦震盪、顏面骨與鼻骨骨折、曾威
    詠受有背部瘀腫、瘀傷、擦傷、右上肢、左下肢等多處擦傷
    之傷害。而在圍毆眾人情緒激昂、人多壯膽下，交相朝對方
    拳打腳踢，順手拿起棍棒毆打，極可能造成被攻擊者身體或
    健康有重大不治或難治之重傷害之結果，乃一般人客觀上所
    能預見，鄭水濱、陳國偉、林昱憲及黃立聖因見石思敬持鋁
    棒而來，鄭水濱竟又持棍棒將石思敬手中的鋁棒打落，陳國
    偉則上前撲向石思敬，扭打混亂中，林昱憲、鄭水濱、陳國
    偉及黃立聖亦先後持鋁棒亂棒毆打石思敬，致石思敬受有右
    側硬腦膜下血腫、右側蛛網膜下腔出血、左側頭骨開放性骨
    折、左側頭部撕裂傷及左上臂挫傷。嗣經警據報到場處理，
    於現場扣得鐵條7支及鋁棒2支，石思敬經送醫急救，再由國
    泰綜合醫院轉診至醫療財團法人臺灣區煤礦業基金會臺灣礦
    工醫院（下稱臺灣礦工醫院），仍存有四肢肢體癱瘓，達嚴
    重減損語能及一肢以上之機能之重傷害。
三、案經陳建宏、蔡鴻成、范姜智揚、沈德威、尹新賢及曾威詠
    ，石思敬之母石陳淑英訴由臺北市政府警察局大安分局報告
    臺灣臺北地方法院檢察署檢察官偵查起訴。
    理  由
壹、程序部分
    按被告以外之人於審判外之陳述，雖不符刑事訴訟法第159
    條之1、159條之2、159條之3、159條之4等規定，而經當事
    人於審判程序同意作為證據，法院審酌該言詞陳述或書面陳
    述作成時之情況，認為適當者，亦得為證據。當事人、代理
    人或辯護人於法院調查證據時，知有第159條第1項不得為證
    據之情形，而未於言詞辯論終結前聲明異議者，視為有前項
    之同意，刑事訴訟法第159條之5定有明文。本案當事人就下
    述各項證據方法之證據能力，於言詞辯論終結前均未異議，
    而經本院審酌各該證據方法之作成時，並無其他不法之情狀
    ，均適宜為本案之證據，依刑事訴訟法第159條之5之規定，
    有證據能力。
貳、實體部分
一、訊據被告陳韋辰、許彥銘、林政學及王惇民坦承全部犯行（
    見本院99年度訴字第1336號卷〈下稱本院卷〉99年9月24日
    及同年10月22日準備程序筆錄），被告陳建任固然坦承有傷
    害沈德威之事實，惟矢口否認有何共同傷害告訴人陳建宏等
    6人及傷害石思敬之犯行，辯稱：我只有打沈德威，之後就
    離開現場，接下來發生甚麼事我不知道云云。其辯護人辯稱
    ：陳建任與到場其他被告並不認識，僅因朋友吆喝到場，事
    先不知道目的，難認有共同犯意聯絡云云；被告黃立聖固然
    坦承有傷害石思敬之事實，惟矢口否認有何共同傷害告訴人
    陳建宏等6人及傷害石思敬致重傷之犯行，被告黃立聖辯稱
    ：我只有打石思敬，沒有打其他酒店人員，我是打石思敬的
    背部2下云云。其辯護人辯稱：黃立聖並無傷害告訴人陳建
    宏等6人之犯意及犯行，亦無發現黃立聖毆打告訴人陳建宏6
    人之行為，也沒有毆打石思敬致命的部分云云；被告鄭水濱
    固然坦承有於前揭時地共同傷害告訴人陳建宏等6人及石思
    敬之事實，惟矢口否認有何傷害石思敬致重傷之犯行，辯稱
    ：我有打石思敬，但只有傷害石思敬的意思云云；被告陳家
    興固然坦承有傷害沈德威之事實，惟否認有何共同傷害告訴
    人陳建宏等6人及傷害石思敬之犯行，辯稱：我只有打沈德
    威，沒有打其他人云云。其辯護人辯稱：陳家興傷害沈德威
    後，就沒有回到現場了，又第二波的犯行無犯意聯絡及行為
    分擔云云；被告林昱憲固然坦承有打沈德威及石思敬之事實
    ，惟矢口否認有何傷害石思敬致重傷之犯行，辯稱：我有打
    石思敬，是因為石思敬敲賓士車，我才下車與石思敬毆打，
    我有打石思敬的手及腳而已云云。惟查：
  (一)關於共同傷害陳建宏、蔡鴻成、范姜智揚、沈德威、尹新賢
    、曾威詠部分
  1.黃昭欽於99年6月25日以電話邀集被告林政學、林昱憲前往
    「花園酒店」一同前至「香水酒店」教訓石思敬及砸店，復
    以電話邀集黃立聖、陳國偉前往「香水酒店」教訓石思敬及
    砸店。林政學遂邀集鄭水濱、陳建任、許彥銘、陳韋辰，林
    昱憲則邀集陳家興一同前往「花園酒店」會合後，前往在臺
    北市大安區○○○路○段209號8樓「香水酒店」1樓之事實，
    業經被告林政學、鄭水濱、陳建任、許彥銘、陳韋辰、林昱
    憲、陳家興、黃立聖及陳國偉於偵查及本院審理時供述明確
    ，此部分事實堪以認定。
  2.於99年6月25日凌晨3時21分許，在臺北市大安區○○○路○
    段209號1樓，被告鄭水濱、黃立聖、林昱憲、陳韋辰、許彥
    銘、陳家興、林政學、王惇民及陳建任等9人共同徒手，或
    持棍棒傷害告訴人陳建宏、蔡鴻成、范姜智揚、沈德威、尹
    新賢、曾威詠之犯罪事實，業據被告許彥銘、陳韋辰、鄭水
    濱、林政學、林昱憲及王惇民於本院審理時均坦承不諱，而
    被告陳建任及陳家興亦自承有傷害沈德威等情，且經證人即
    告訴人陳建宏、蔡鴻成、范姜智揚、沈德威、尹新賢及曾威
    詠於本院審理時證述明確（見下稱本院卷(一)第221頁背面至
    第223頁背面、第224頁背面至第227頁背面、第270頁背面至
    第273頁、第274頁至第280頁及本院卷(二)第18頁背面至第21
    頁），並有案發現場大門監視錄影光碟扣案在卷，及鐵條7
    支、鋁棒2支扣案。告訴人陳建宏等6人並因此受有如犯罪事
    實欄所載之傷害，此亦有告訴人蔡鴻成、范姜智揚、尹新賢
    及曾威詠臺北市立聯合醫院仁愛院區驗傷診斷書及告訴人陳
    建宏、沈德威之國泰綜合醫院診斷證明書、告訴人沈德威中
    國醫藥大學附設醫院診斷證明書在卷可參（見99年度偵字第
    14867號偵查卷第226至232頁）。
  3.扣案之案發現場大門監視錄影光碟，經本院勘驗之結果：黃
    昭欽和沈德威交談，陸續有黃立聖、陳國偉等人上前圍著沈
    德威。王惇民亦上前與沈德威理論，嗣黃昭欽將王惇民支開
    ，與沈德威理論。在場之人陸續接過棍棒後，黃昭欽、林昱
    憲、鄭水濱持續與沈德威理論，隨後鄭水濱、陳韋辰、黃昭
    欽、林昱憲、許彥銘、陳建任及陳家興陸續毆打沈德威，黃
    立聖並有持鋁棒向前之動作。隨後香水酒店之人員陳建宏、
    蔡鴻成、范姜智揚、尹新賢及曾威詠下樓後，雙方發生互有
    毆打之行為，石思敬亦持鋁棒與被告等人互毆，鄭水濱將石
    思敬手中的鋁棒打落後，陳國偉上前撲向石思敬，林昱憲拾
    起石思敬所持之鋁棒，亂棒毆打石思敬，鄭水濱、陳國偉、
    黃立聖亦分別有持鋁棒毆打石思敬之行為，此有本院勘驗筆
    錄在卷可參（見本院卷(一)第233至234頁），顯見被告陳建任
    等9人、黃昭欽及陳國偉於衝突發生之際均已達「香水酒店
    」樓下1樓之案發現場，現場並有發放鋁棒、鐵條等物品之
    舉動，被告陳建任等9人、黃昭欽及陳國偉並有共同出手攻
    擊沈德威，及與告訴人陳建宏、蔡鴻成、范姜智揚、尹新賢
    及曾威詠互有毆打之行為。
  4.按共同實施犯罪行為之人，在合同意思範圍內，各自分擔犯
    罪行為之一部，相互利用他人之行為，以達其犯罪之目的者
    ，即應對於全部所發生之結果，共同負責，亦即共同正犯，
    乃係在合同意思範圍以內，各自分擔犯罪行為之一部，互相
    利用他人之行為，以達其犯罪之目的；故各共同正犯者間，
    非僅就其自己實施之行為負責，並應在犯意聯絡之範圍內，
    對於其他共同正犯所實施之行為，亦共同負責（最高法院28
    年上字第3110號號判例、71年度台上字第916號判決參照）
    。經查：
  (1)證人即共同被告許彥銘於偵查中證稱：我跟鄭水濱、陳韋辰
    還有一個綽號叫阿任的人，一起開車過去，因為要打在酒店
    的人，要去的時候「將軍」就有說要去酒店打人，每個人都
    有拿鋁捧跟鐵條，將軍跟對方講一講後就開打了，我們看到
    有人打就開始打了等語（見前揭偵查卷第145頁）；證人即
    共同被告陳韋辰於偵查中證稱：我跟鄭水濱、許彥銘及陳建
    任一起開車過去，「將軍」在台北花園的時候，因為他朋友
    阿明的被人家打，要討回這筆帳，叫要我們去的，將軍跟阿
    明一起坐計程車過去等語（見前揭偵查卷第146頁）；證人
    即共同被告鄭水濱於偵查中證稱：我們一群人，有三台車及
    一台計程車，約11個人，我跟陳韋辰、陳建任、許彥銘一起
    坐車過去。因為當時我們跟將軍在喝酒，「將軍」說走我們
    去忠孝東路那間香水酒店，好像有人被欺負，要去幫人家討
    回公道，要去的時候將軍就有說要去酒店打人等語（見前揭
    偵查卷第148頁），顯見被告陳建任與許彥銘、陳韋辰及鄭
    水濱等人一同搭車前往「香水酒店」前早已知悉與黃昭欽、
    王惇民等人前往香水酒店之目的係為打人、砸店。
  (2)而被告陳家興於本院訊問時供稱：當天我看到林政學與「香
    水酒店」的人打起來了，我們才跟著下去的，我就有拿酒店
    門口泊車的椅子往一個人的身上扔。我扔完之後就走了，但
    是對方的人衝上來要敲打我們的車子，我就下車，下車後他
    們衝上來的人與其他人在門口打起來，我就去開另一台車子
    要走，但是警察就過來了等語（見本院卷(一)第34頁背面至第
    35 頁）；被告黃立聖於本院供稱：當天我是接「將軍」黃
    昭欽打過來的電話，他要我到「香水酒店」，我就過去了，
    過去之後，我就看到他們在打，我看到地上有棒子，我就撿
    起二根鐵棒，我就跟著動手打，我也不知道對方是誰等語（
    見本院卷(一)第108頁），被告陳家興、黃立聖於案發現場見
    前往「香水酒店」之其餘被告與「香水酒店」之人員發生衝
    突、毆打隨後即亦一同參與毆打，並無選定特別對象予以攻
    擊。
  (3)觀諸前揭勘驗結果及案發現場大門監視錄影光碟擷取畫面（
    見本院卷(一)第233至234頁、前揭偵查卷第111至117頁及第
    213至225頁），及證人即共同被告許彥銘、陳韋辰及鄭水濱
    前揭偵查之證述以及被告陳家興及黃立聖前揭於本院之供述
    ，可知被告黃立聖、陳家興及陳建任於衝突發生前即已在場
    ，陳家興與陳建任於衝突開始即出手毆打沈德威，黃立聖雖
    未有毆打沈德威或其他告訴人之行為，惟其雙手持有鋁棒作
    勢向前，且隨後並與其他被告有共同毆打被害人石思敬，顯
    見被告等9人及黃昭欽、陳國偉就共同毆打告訴人陳建宏、
    蔡鴻成、范姜智揚、尹新賢及曾威詠部分，確係在其等合同
    意思範圍內，利用相互之行為，達成其等傷害告訴人之目的
    ，因此，被告陳建任等9人確有共同傷害告訴人陳建宏、蔡
    鴻成、范姜智揚、沈德威、尹新賢及曾威詠致其受有傷害之
    犯行。被告黃立聖辯稱僅傷害石思敬，並無共同傷害其他人
    云云及被告陳建任、陳家興辯稱僅傷害沈德威，並未傷害其
    他酒店人員云云，均非可採。
  (二)關於共同傷害石思敬部分
  1.於前揭時地被害人石思敬與被告等人互毆，並遭鄭水濱、陳
    國偉、林昱憲、黃立聖持鋁棒毆打之事實，業據被告鄭水濱
    、黃立聖、林昱憲、陳韋辰、許彥銘、林政學及王惇民於本
    院審理時均坦承不諱，且扣案之案發現場大門監視錄影光碟
    ，業經本院當庭勘驗，並製作前揭勘驗筆錄在卷可參（見本
    院卷(一)第233至234頁）。被害人石思敬因遭以上開方式毆打
    傷害，受有右側硬腦膜下血腫、右側蛛網膜下腔出血、左側
    頭骨開放性骨折、左側頭部撕裂傷及左上臂挫傷。嗣石思敬
    經送醫急救，再由國泰綜合醫院轉診至醫療財團法人臺灣區
    煤礦業基金會臺灣礦工醫院（下稱臺灣礦工醫院），迄今仍
    存有四肢肢體癱瘓之結果，須長期臥床，雙肢僵直，雙上肢
    肢體無力，並已達嚴重減損語能及一肢以上機能之程度，此
    有國泰綜合醫院診斷證明書、臺灣礦工醫院診斷證明書及99
    年10月13日〈99〉礦醫事字第250號函及檢附之病歷資料在
    卷可參（見前揭偵查卷第233頁、本院卷(一)第125、242頁）
    ，由上情觀之，足徵被害人石思敬因此毆擊受有嚴重減損語
    能及一肢以上之機能之重傷害結果無誤。
  2.依證人許彥銘、陳韋辰及鄭水濱前揭偵查中之證述（見前揭
    偵查卷第145至146、148頁），及被告王惇民於本院審理時
    供稱：我在花園酒店與黃昭欽喝酒，藉著酒意，我說去年3
    月被石思敬打，我跟他說了三次，我說我心裡放不下這個被
    打的恥辱，我向黃昭欽說我要向石思敬討公道，他說好，我
    們就過去了等語（見本院卷(一)第152頁背面），顯見本件爭
    執發生之過程係應王惇民曾遭石思敬毆打，王惇民欲尋石思
    敬討回公道，被告陳建任於花園酒店時即知前往香水酒店之
    目的係為打人、砸店。且被告陳家興於本院訊問時供稱：當
    天我看到林政學與「香水酒店」的人打起來了，我們才跟著
    下去的，我就有拿酒店門口泊車的椅子往一個人的身上扔等
    語（見本院卷(一)第34頁背面），則被告等人就共同毆打石思
    敬部分，確係在其等合同意思範圍內，利用相互之行為，達
    成其等傷害被害人石思敬之目的，因此，被告共同傷害被害
    人石思敬致其受有普通傷害之犯行亦堪認定。是被告陳家興
    、陳建任辯稱並未傷害石思敬云云，自非可採。
  3.按刑法上之加重結果犯，係對實施基本犯罪後，另發生加重
    結果者，加重其處罰之規定，而行為人之所以對該項加重結
    果處罰負責任者，乃因該項加重結果之發生，係行為人所實
    施之犯罪行為所導致，雖行為人並未有使其發生加重結果發
    生之犯意，因行為人所實施之基本犯罪行為在客觀上有發生
    加重結果之危險性存在，亦即此加重結果之發生在客觀上屬
    可得預見之範圍，行為人於實施基本犯罪行為時本應負防止
    其發生之義務，乃行為人竟疏未加以注意防範，以致發生加
    重之結果，與因積極行為發生結果同其評價，因此乃具有可
    罰性（最高法院93年台上字第1632號判決參照）。依前所述
    ，被害人石思敬確有遭被告鄭水濱、林昱憲、黃立聖及陳國
    偉持鋁棒毆打，此有前揭勘驗筆錄在卷可參（見本院卷(一)第
    233至234頁），被告等人雖基於傷害之犯意聯絡，而共同圍
    毆被害人石思敬，然圍毆時情緒激昂、人多壯膽下，多人同
    時交相對被害人石思敬一人圍毆攻擊，甚至拿起棍棒毆打，
    極可能造成被攻擊之石思敬發生身體或健康重大傷害之結果
    ，此一發生重大傷害加重結果之危險性，依一般人身處該環
    境之客觀情形，亦屬得以預見其存在，竟仍在混亂中，以共
    同傷害之犯意，交相以鋁棒攻擊被害人石思敬，以致發生被
    害人石思敬受有右側硬腦膜下血腫、右側蛛網膜下腔出血、
    左側頭骨開放性骨折、左側頭部撕裂傷及左上臂挫傷，經送
    醫仍存有四肢肢體癱瘓，達嚴重減損語能及一肢以上之機能
    ，而屬重傷害之加重結果，自均應對此加重結果負責。是以
    被告鄭水濱、黃立聖、林昱憲及陳國偉固雖僅有共同傷害被
    害人石思敬身體之犯意聯絡及行為分擔，但石思敬因而致重
    傷害之加重結果，在客觀上均為其等所能預見，自應負共同
    傷害致重傷害之加重結果犯罪責甚明。
  4.按結果加重犯對於加重結果之發生，並無主觀上之犯意可言
    ，共犯中之一人所引起之加重結果，其他共犯應否同負加重
    結果之全部刑責，端視其就此加重結果之發生，於客觀情形
    能否預見，而非以各共犯之間，主觀上對於加重結果之發生
    ，有無犯意之聯絡為斷（最高法院93年度台上字第260號判
    決、第4858號判決參照）。依前揭勘驗結果顯示，被告鄭水
    濱、黃立聖、林昱憲及陳國偉持鋁棒毆打石思敬時，被告陳
    建任、許彥銘、陳韋辰、陳家興、林政學、王惇民並無出手
    攻擊被害人石思敬，此有前揭勘驗筆錄在卷可參（見本院卷
    (一)第233至234頁），是被告陳建任、許彥銘、陳韋辰、陳家
    興、林政學、王惇民對於被告鄭水濱、黃立聖、林昱憲及陳
    國偉接續持鋁棒傷害被害人石思敬部分既未共同出手毆打或
    參與，則被告陳建任、許彥銘、陳韋辰、陳家興、林政學、
    王惇民對於被告鄭水濱、黃立聖及林昱憲等人攻擊石思敬之
    行為所可能發生之加重傷害結果，客觀上是否有預見可能性
    ，尚非無疑。本件公訴人復未舉證以證被告陳建任、許彥銘
    、陳韋辰、陳家興、林政學、王惇民對於所可能發生之重傷
    害結果有客觀上之預見可能性，是自難令被告陳建任、許彥
    銘、陳韋辰、陳家興、林政學、王惇民對被告鄭水濱、黃立
    聖及林昱憲傷害致被害人石思敬重傷害之結果共同負擔罪責
    。
  5.按刑法第271條之殺人罪，以有使人喪失生命之故意為其成
    立要件，亦即須有殺人之故意，並著手實施殺人之行為始足
    當之。故殺人與傷害之區別，應以有無殺意為斷，其受傷之
    多寡，及是否為致命部分，有時雖可藉為認定有無殺意之心
    證，究不能據為絕對標準，故不能僅因被害人受傷之位置係
    屬人體要害，即認定加害人自始即有殺害被害人之犯意（最
    高法院18年上字第1309號判例、94年臺上字第6857號判決意
    旨參見）。經查：
  (1)證人曾威詠雖於本院審理時證稱：在我攔車到我往後跑這段
    時間，我有看到他們打石思敬，我有聽到有人說「就是這個
    ，給他死」（台語），但不知道是誰講的，我不能確定講這
    話的人是不是對石思敬講。我也不清楚當時我與石思敬的位
    置，我不清楚聽到這句話是什麼時候石思敬人在哪裡，當時
    很混亂等語（見本院卷(一)第277至280頁），惟此均為被告所
    否認，被告在案發當時是否有說「就是這個，給他死」之語
    ，即非無疑。況依社會常情及案發當時情勢觀之，被告等9
    人及黃昭欽、陳國偉中，除王惇民外，均與被害人石思敬並
    無恩怨，亦不相識，而本件共同毆打被害人石思敬之原因，
    係因被告王惇民前遭被害人石思敬毆打、心生不滿，被告王
    惇民遂夥同黃昭欽及由黃昭欽所邀集之其他被告一同前往「
    香水酒店」砸店並欲教訓被害人石思敬，業據認定如前，顯
    見除王惇民以外之其他被告與被害人石思敬之間，並無何仇
    隙，而被告王惇民亦僅係為單純教訓被害人石思敬，被告等
    9 人、黃昭欽及陳國偉與被害人石思敬間均無非致人於死不
    可之深仇大恨，衡情被告等9人、黃昭欽及陳國偉尚不致因
    與被害人石思敬之爭執即對被害人萌生殺機，難認被告等9
    人有何致被害人石思敬於死地之動機，足認應僅係基於教訓
    之意思出手攻擊被害人。而被告等人為上揭衝突之前，多有
    飲用酒類之舉，業據被告陳建任、許彥銘、陳韋辰、鄭水濱
    、陳家興、林政學、林昱憲及王惇民所不否認，是被告等人
    共同攻擊被害人石思敬之際，或出於酒意，或為壯大聲勢，
    而表示「給你死」等語，尚難執此遽行推認被告上揭所為係
    基於殺人犯意為之。
  (2)復參酌當時兩造發生衝突時，場面混亂，雖然被告鄭水濱、
    黃立聖及林昱憲與陳國偉中確有持鋁棒毆打者，且觀諸被害
    人之傷勢，亦可推知被告等下手非輕，惟本件案發迅速，被
    害人石思敬復有閃躲、移位之混亂情形，顯見被告鄭水濱、
    黃立聖及林昱憲及陳國偉並非針對毆打被害人石思敬之頭部
    要害進行攻擊，再者被告鄭水濱、黃立聖及林昱憲與陳國偉
    於被害人倒地後雖仍有毆打被害人行為，然持續時間短暫，
    且旋即離去，亦徵被告鄭水濱、黃立聖及林昱憲應無置被害
    人於死之犯意聯絡，故被告鄭水濱、黃立聖及林昱憲與陳韋
    辰、許彥銘、陳家興、林政學、王惇民及陳建任之主觀犯意
    應僅在傷害被害人石思敬之身體。
  6.綜上所述，被告陳建任、許彥銘、陳韋辰、陳家興、林政學
    、王惇民確有共同傷害告訴人陳建宏等6人及被害人石思敬
    之行為，被告鄭水濱、黃立聖及林昱憲人確有共同傷害告訴
    人陳建宏等6人及共同傷害被害人石思敬致其受重傷之行為
    ，本件事證明確，犯行均堪以認定，應予依法論科。
二、論罪科刑部分
  (一)核被告陳建任、許彥銘、陳韋辰、陳家興、林政學、王惇民
    所為，均係犯刑法第277條第1項之傷害罪。被告鄭水濱、黃
    立聖及林昱憲所為，均係犯刑法第277條第1項之傷害罪及同
    條第2項後段之傷害致重傷罪。公訴人雖認被告等9人就被害
    人石思敬部分均係成立殺人未遂罪，惟依上說明，尚有未恰
    ，惟起訴之基本社會事實同一，復經本院告知變更後之法條
    ，本院自得變更法條審理之。又被告陳建任、黃立聖、許彥
    銘、陳韋辰、鄭水濱、陳家興、林政學、林昱憲、王惇民及
    黃昭欽、陳國偉就上開犯行，既有傷害之犯意聯絡，自屬共
    同正犯。被告陳建任、許彥銘、陳韋辰、陳家興、林政學及
    王惇民共同傷害告訴人陳建宏等6人及被害人石思敬，係以
    一行為而觸犯7個傷害罪，被告鄭水濱、黃立聖及林昱憲共
    同傷害告訴人陳建宏等6人及被害人石思敬，係以一行為而
    觸犯6個傷害罪及一個傷害致重傷罪，均為想像競合犯，應
    從一重處斷，而分別以傷害罪及傷害致重傷罪處斷。被告鄭
    水濱、黃立聖前有如犯罪事實欄所載之論罪科刑及執行完畢
    之紀錄，有臺灣高等法院前案紀錄表可按，其受有期徒刑執
    行完畢，於5年以內故意再犯本件最重本刑為有期徒刑以上
    之罪，為累犯，應依刑法第47條第1項規定，加重其刑。
  (二)爰審酌被告等9人上開犯罪之動機、目的、手段、所生危害
    ，及渠等之智識程度、生活狀況，被告許彥銘、陳韋辰、鄭
    水濱、林政學、林昱憲及王惇民坦承共同傷害告訴人陳建宏
    等6人及被害人石思敬，被告陳建任、黃立聖及陳家興坦承
    部分犯行之犯罪後態度，被告鄭水濱、陳韋辰、陳家興與告
    訴人陳建宏等6人及被害人石思敬達成和解；被告許彥銘、
    林政學與告訴人陳建宏等6人達成和解等一切情狀，分別量
    處如主文所示之刑，以資懲儆。再查被告許彥銘、陳韋辰、
    陳家興及林政學前未曾因故意犯罪受有期徒刑以上刑之宣告
    ，有卷附臺灣高等法院被告前案紀錄表一份可參，其因一時
    失慮罹犯本罪，被告許彥銘、林政學且已與告訴人陳建宏等
    6人達成和解，被告陳韋辰、陳家興亦與告訴人陳建宏等6人
    及被害人石思敬達成和解，並分別獲得告訴人陳建宏等6人
    及被害人石思敬之諒解，有刑事附帶民事撤回起訴狀、刑事
    陳報狀及檢附之和解協議書等在卷可佐，被告許彥銘、陳韋
    辰、陳家興及林政學經此起訴審判，當知所警惕，信無再犯
    之虞，本院認所宣告之刑以暫不執行為適當，各諭知緩刑2
    年，以啟自新。
  (三)警方到場查扣之鐵條7支及鋁棒2支，被告陳建任否認為其所
    有，被告鄭水濱雖雖曾於本院訊問時供稱：當時我身上有拿
    著小鋁棒，是從陳韋辰車上拿下來的，陳韋辰車上平常都會
    放著防身，我知道那個鋁棒是陳韋辰的，除了鋁棒外，那個
    車上好像還有其他的武器，至於是否是陳韋辰的我不清楚等
    語（見本院卷(一)第36頁背面），則被告鄭水濱是否知悉扣案
    物品為何人所有尚非無疑。證人即共同被告許彥銘於本院審
    理時證稱：我們要去砸店，都知道車上有鐵條、鋁棒，我們
    那台車每個下車的人都有拿鋁棒及鐵條，我當天有帶鐵條下
    車，是我自己從包包拿出來，包包是陳建任放在車上的，陳
    建任說是要還給朋友的等語（見本院卷(二)第24至25頁），於
    警詢及本院訊問時均供稱扣案鐵條、鋁棒為被告陳韋辰所有
    等語（見前揭偵查卷第17頁及本院卷(一)第34頁），其於本院
    審理時之證述與其警詢、偵查之供述並不一致，惟被告許彥
    銘既於本院以證人之身分依法具結擔負偽證罪責之情形下，
    而為前開證述，在別無其他事證可證明其證詞有所偏頗而與
    事實不符之情況下，尚難認許彥銘甘冒偽證之風險而故為對
    被告陳韋辰有利之證詞，是其本院審理之證述較為可採。參
    以被告陳韋辰於本院訊問時供稱：鐵條是被告陳建任帶的，
    鐵條是陳建任放在袋子裡面，是要拿鐵條還他朋友，袋子裡
    面鐵條及鋁棒都有，都是陳建任的等語相符（見本院卷(一)第
    33 頁），顯見扣案鐵條7支及鋁棒2支等均為被告陳建任所
    有。扣案之鐵條、鋁棒既為被告陳韋辰所有，且均係供被告
    犯罪所用之物，基於共犯連帶沒收之原則，爰依刑法第38條
    第1項第2款之規定，併予宣告沒收。
據上論斷，應依刑事訴訟法第299 條第1 項前段、第300 條，刑
法第28條、第277條第1項、第2項後段、第55條、第47條第1項、
第74條第1項第1款、第38條第1項第2款，刑法施行法第1條之1，
判決如主文。
本案經檢察官郭郁到庭執行職務。
中    華    民    國   100    年    9     月    16    日
                  刑事第七庭    審判長法  官  林庚棟
                                      法  官  林欣苑
                                      法  官  章曉文
上正本證明與原本無異。
如不服本判決應於收受送達後10日內向本院提出上訴書狀，並應
敘述具體理由；其未敘述上訴理由者，應於上訴期間屆滿後20日
內向本院補提理由書（均須按他造當事人之人數附繕本）「切勿
逕送上級法院」。告訴人或被害人如對於本判決不服者，應具備
理由請求檢察官上訴，其上訴期間之計算係以檢察官收受判決正
本之日期為準。
                                      書記官  林義盛
中    華    民    國   100    年    9     月    16    日
附錄本案論罪法條
中華民國刑法第277條
傷害人之身體或健康者，處3年以下有期徒刑、拘役或1千元以下
罰金。
犯前項之罪因而致人於死者，處無期徒刑或7年以上有期徒刑；
致重傷者，處3年以上10年以下有期徒刑。